【裁判字號】    89,訴,581
【裁判日期】    891212
【裁判案由】    違反槍砲彈藥刀械管制條例
【裁判全文】
臺灣新竹地方法院刑事判決                          八十九年度訴字第五八一號
    公  訴  人  臺灣新竹地方法院檢察署檢察官
    被      告  甲○○
                乙○○
右列被告因違反槍砲彈藥刀械管制條例案件，經檢察官提起公訴（八十九年度偵字第
七一一號），本院判決如左︰
    主  文
甲○○未經許可，持有刀械，處罰金新臺幣貳萬元，如易服勞役，以銀元參佰元即新
臺幣玖佰元折算壹日，緩刑貳年，緩刑期內付保護管束。扣案之蝴蝶刀壹把沒收。
乙○○未經許可，持有子彈，處有期徒刑貳月，併科罰金新臺幣肆萬元，罰金如易服
勞役，以銀元參佰元即新臺幣玖佰元折算壹日，緩刑貳年，緩刑期內付保護管束。扣
案之土造子彈肆顆，制式點三八子彈壹顆，均沒收。
    事  實
一、甲○○與乙○○為兄弟，甲○○於民國七十七年間某日，於新竹市市邊攤，
    以新臺幣五十元之代價購買蝴蝶刀一把後，明知該蝴蝶刀於八十一年八月十日業
    經內經部警政署公告係屬槍砲彈藥刀械管制條例公告管制之刀械，竟未向經主管
    機關申請發證列管或價購繳銷，自該時起將蝴蝶刀置於新竹市○○街三一三巷十
    九號住處而持有之，迄至為警查獲（後述）為止。乙○○另於八十七年七、八月
    間之某日，在新竹市客雅山山區，拾得不詳姓名年籍之人所留置之離本人持有之
    具有殺傷力之土造子彈六顆，制式點三八子彈一顆、制式點二五子彈一顆，竟意
    圖為自己不法之所有，將之侵占入己（侵占離本人所持有之物部分，已逾追訴權
    時效），並未經許可，攜回其位於新竹市○區○○里○鄰○○街三一三巷十九號
    住處以為觀賞用，而持有之。嗣於八十九年一月二十五日晚間七時許，為警於渠
    等前揭住所查獲，並扣得甲○○所持有之蝴蝶刀一把，乙○○所持有具殺傷力之
    土造子彈六顆（鑑驗時已試射二顆，剩餘四顆）、制式點三八子彈一顆、制式點
    二五子彈一顆（鑑驗時已試射）。
二、案經新竹市警察局第一分局報請臺灣新竹地方法院檢察署檢察官偵查起訴。
    理  由
一、訊據被告甲○○、乙○○對於右揭時地，分別未經許可持有刀械、子彈之事實，
    業已於警訊、偵查中及本院審理時坦承不諱，並有扣案之蝴蝶刀一把、土造子彈
    六顆，制式點三八子彈一顆、制式點二五子彈一顆足資佐證。又上開蝴蝶刀一把
    ，乃尖刀兩側裝置活動刀把，摺合可將尖刀藏於兩付刀把之間，兩付刀把合成刀
    柄，刀柄尾部以扣環固定，係屬槍砲彈藥刀械管制條例列管之刀械，亦有新竹市
    警察局八十九年二月三（八九）竹市警保民字第一二八八一號函一份在卷可按（
    見八十九年度偵字第七一一號偵查卷宗第三十二頁以下）；而扣案之子彈，經送
    請內政部警政署刑事警察局鑑驗結果，其中土造子彈六顆，認係土製金屬彈殼加
    裝直裝直徑約10mm金屬彈頭而成之土製子彈, 經試射二顆，可擊發，認具殺傷力
    、制式點三八子彈一顆，認係口徑9mm（9＊18）制式子彈，彈底標記為”3888
    ”，認具殺傷力、點二五子彈一顆（經試射），認係口徑0.25吋制式子彈，彈底
    標記為”FRONTIER25AUTO”，認具殺傷力，亦有該局八十九年二月十日刑鑑字第
    一四五九八號鑑驗通知書一紙在卷可參（見前述偵查卷宗第二十六頁），足見被
    告二人上開自白與事實相符，本案事證已臻明確，被告二人犯行堪以認定，自應
    依法予以論罪科刑。
二、被告甲○○開始持有刀械行為後，槍砲彈藥刀械管制條例雖於八十六年十一月二
    十四日修正公布，惟無故持有刀械之犯行，乃犯罪行為之繼續實施，為繼續犯，
    而該行為自持有之始至終了為止，性質上為不可分割之單一行為，故在持有行為
    之繼續期間，法律縱有變更，因其行為既係不可分割且繼續實施至新法施行之後
    ，自應適用新法處斷，不發生所謂行為後新舊法律變更之比較適用問題（最高法
    院二十八年上字第七三三號判例參照），核被告甲○○所為，係犯槍砲彈藥刀械
    管制條例第十四條第三項之未經許可持有刀械罪。核被告乙○○所為，係犯槍砲
    彈藥刀械管制條例第十二條第四項之未經許可持有子彈罪，公訴意旨認另犯同條
    例第七條第四項之罪，且二者為想像競合犯，從一重之同條例第七條第四項之罪
    ，尚有未洽，附此敘明。爰審酌被告甲○○未經許可持有蝴蠂刀一把，而被告乙
    ○○乃因好奇無故持有管制子彈，惟均未持以為犯罪，未致生重大危害，及渠等
    犯罪後皆尚能坦承犯行態度良好等一切情狀，分別量處如主文所示之刑，並就罰
    金部分，諭知易服勞役之折算標準。末查，被告甲○○、乙○○二人前均未曾受
    有期徒刑以上刑之宣告，有臺灣高等法院被告全國前案紀錄表及臺灣新竹地方法
    院檢察署刑案資料查註紀錄表各一份在卷可參，因一時短於思慮，致觸犯本件犯
    行，歷經此次偵審程序教訓後，當已深知警惕，信無再犯之虞，本院認為前開對
    渠等所宣告之刑，以暫不執行為適當，併均予宣告緩刑二年，緩刑期內付保護管
    束，以勵來茲而啟自新。
三、至扣案之蝴蝶刀一把，係屬槍砲彈藥刀械管制條例公告管制之刀械，屬於未經許
    可，不得持有之違禁物；而扣案之土造子彈四顆、制式三八子彈一顆亦係違禁物
    ，應均併依刑法第三十八條第一項第一款規定宣告沒收。
據上論斷，應依刑事訴訟法第二百九十九條第一項前段，槍砲彈藥刀械管制條例第十
二條第四項、第十四條第三項，刑法第十一條前段、第四十二條第二項、第七十四條
第一款、第九十三條第一項、第三十八條第一項第一款，罰金罰鍰提高標準條例第二
條，現行法規所定貨幣單位折算新臺幣條例第二條，判決如主文。
本案經檢察官林李嘉到庭執行職務。
中      華      民      國    八十九    年     十二     月     十二     日
                                    臺灣新竹地方法院刑事第一庭
                                          法  官馮  俊  郎
右正本證明與原本無異。
如不服本判決，應於判決送達後十日內向本院提出上訴狀（應附繕本），上訴於臺灣
高等法院。
                                          書記官    謝  國  聖
中      華      民      國    八十九    年     十二     月     十二     日
附錄本案論罪科刑實體法條文：
槍砲彈藥刀械管制條例第十二條第四項
未經許可，持有、寄藏或意圖販賣而陳列子彈者，處五年以下有期徒刑，併科新臺幣
三百萬元以下罰金。
槍砲彈藥刀械管制條例第十四條第三項：
未經許可，持有或意圖販賣而陳列刀械者，處一年以下有期徒刑、拘役或新臺幣五十
萬元以下罰金。


司法院資訊處製作；財團法人民間司法改革基金會備份。
